【裁判字號】    89,自,418
【裁判日期】    890809
【裁判案由】    偽造文書等
【裁判全文】
臺灣臺北地方法院刑事判決                          八十九年度自字第四一八號
    自  訴  人  甲○○○顧問有限公司
    代  表  人  丁○○
    自訴代理人  蕭玉杉律師
    擔當自訴人  臺灣臺北地方法院檢察署檢察官
    被      告  戊○○
    選任辯護人  沈宏裕
右列被告因偽造文書等案件，經自訴人提起自訴，本院判決如左：
    主  文
戊○○無罪。
    理  由
一、自訴意旨略以：自訴人甲○○○顧問有限公司（以下簡稱甲○○○公司），由代
    表人丁○○於民國八十八年三月二十四日，向出租人宏國開發股份有限公司（以
    下簡稱宏國公司），承租台北市○○○路一六七號宏國大樓第十四樓Ｅ區，租期
    自八十八年五月一日起至九十年四月三十日止，每月租金新台幣（下同）二十五
    萬五千元，而被告戊○○係全球生技顧問股份有限公司（以下簡稱全球生技公司
    ）之負責人，其未經自訴人同意，竟矇騙宏國公司承辦人壬○○，於八十八年七
    月二十六日，擅自以甲○○○公司及全球生技公司名義與宏國公司簽訂租賃契約
    書增訂，嗣於八十九年四月間，自訴人與宏國公司交涉欲終止前開租約之事，始
    發覺被告涉嫌偽造私文書；另被告戊○○於八十九年四月二十九日下午四十四十
    五分許，對自訴人公司所在地宏國大樓警衛室之警衛辛○○，偽稱係自訴人公司
    負責人，以公司正準備搬遷，為防不明人士進出為由，指示警衛辛○○將自訴人
    公司大門鎖上鐵鍊，以此強脅手段、妨害自訴人承租權利之行使；故被告係犯刑
    法第二百十六條、第二百十條偽造文書罪嫌以及第三百零四條強制罪嫌。
二、按犯罪事實應依證據認定之，無證據不得推定其犯罪事實，又不能證明被告犯罪
    者應諭知無罪之判決，刑事訴訟法第一百五十四條及第三百零一條第一項分別定
    有明文。又刑事訴訟法上所謂認定事實之證據，係指足以認定被告確有犯罪行為
    之積極證據而言，該項證據自須適合於被告犯罪事實之認定，始得採為斷罪資料
    ，事實之認定應憑證據，如未發現相當證據，或證據不足以證明，自不能以推測
    或擬制之方法，以為裁判之依據，告訴人之告訴，係以使被告受刑事訴追為目的
    ，是其陳述是否與事實相符，仍應調查其他證據以資審認。
三、訊據被告戊○○固坦承與宏國公司間租賃契約書增訂事宜，惟否認有偽造私文書
    情事，辯稱：
（一）八十八年初被告、自訴人之代表人丁○○與林宗達共同成立三通資產顧問有限
      公司（下稱三通資產公司），並經朋友介紹向宏國公司承租系爭房屋作為三通
      資產公司未來辦公室之用，惟訂約時，因三通資產尚未合法成立，丁○○乃提
      議以甲○○○公司名義與宏國公司簽訂租約，至八十八年七月初，被告另邀丁○○及林宗達籌組設立全球生技公司，為申報公司營業地點，遂決議全球生技
      公司營業所在地仍設立於同址，此時並以三通資產公司之名義行文宏國公司，
      要求承租人由原甲○○○公司增為甲○○○公司及全球生技公司，宏國公司於
      接獲該函後同意此變更，及繕打「租賃書增訂」，於八十八年七月二十日將新
      增訂之契約書交由甲○○○公司職員己○簽收，以利甲○○○公司及全球生技
      公司蓋章，待承租人甲○○○公司及全球生技公司均蓋印再交回宏國公司，宏
      國公司於新增訂之契約書蓋章，八十八年七月二十九日宏國公司正式將雙方蓋
      章之契約書交由甲○○○公司之員工收存，顯見簽訂租賃契約書增訂承租人增
      加全球生技公司乙事，自訴人早已知知情，並已事前同意。
（二）自訴人指稱八十九年四月二十九日被告指示宏國大樓警衛辛○○將自訴人公司
      鎖上鐵鍊乙事，純係自訴人虛捏，被告鄭重否認指示警衛上鎖。
四、本院經查：
（一）行使偽造私文書部分：
      １、自訴人代表人丁○○、被告戊○○與林宗達於八十八年初合夥成立三通資
          產公司，並於八十八年三月二十四日向宏國公司承租台北市○○○路宏國
          大樓第十四樓Ｅ區，然因三通資產公司尚未設立登記，遂以甲○○○公司
          名義與宏國公司訂約之事實，且租金亦由三通資產所支付，此為自訴人之
          代表人所自承，並經證人即宏邑開發公司員工壬○○證述稽詳，此部分被
          告抗辯之事實應為真實，核先敘明。
      ２、對於宏國公司表示欲增加承租人乙事，係以「三通資產公司」名義行文，
          此有傳真函一紙附卷可稽，且證人壬○○亦證稱：「‧‧‧八十八年年中
          的時候，當初袁先生打電話來說要成立一間全球生技科技公司，要在此地
          成立，需要我們公司同意，後來有傳真給我們，我們總經理同意以後，才
          做增訂契約書，做完以後再交給客戶用印，我們再收回用印‧‧‧」、「
          ‧‧‧是誰交回增訂契約書，並不太清楚」、「八十八年七月二十六日袁
          錦陵並無去簽增訂契約書」等語（見本院八十九年六月十四日訊問筆錄）
          ，被告此部分之抗辯應可採信。
      ３、宏國公司製作打字尚未經雙方簽章之租賃契約書增訂及雙方蓋章後之完整
          租賃契約書增訂均交由三通資產以及甲○○○之員工己○所簽收，此有簽
          收單以及七月二十日以及七月二十九日收發文簿附卷可稽，此亦經證人潘
          政容證述稽詳，並且證人己○亦證稱：「我應徵時公司門口掛的是三通資
          產公司，和我應徵的是林宗達」、「領薪水是向林宗達，我的扣繳憑單是
          甲○○○，工作上是甲○○○以及三通資產的工作都有做」、「簽收單是
          我簽收的，但我沒印象收到那一份‧‧‧收到的文件我都交給林宗達處理
          」、「林宗達是三通資產的人」等語（見本院八十九年七月二十一日訊問
          筆錄）以及證人常儷馨即全球生技公司秘書證稱：「‧‧‧增訂契約書三
          通稅務的章已經蓋好，契約書是林宗達交給我的」等語（見本院八十九年
          六月十四日訊問筆錄），故證人林宗達即三通資產之合夥人證稱：伊於八
          十九年二月份才發現增訂契約書之證言顯不可採，該增訂契約書林宗達之
          前應已知情，故自訴人指述增訂契約書上甲○○○之印章為被告盜蓋，顯
          有疑義。
      ４、又三通資產公司之合夥人即自訴人之代表人邱正宏、林宗達以及被告袁錦
          陵皆為全球生技公司之股東，此有全球生技公司股東名簿一紙附卷可稽，
          而自訴人之代表人丁○○亦自承租金皆由三通資產公司所支付，甲○○○
          公司並未付租金，且全球生技公司設立登記後，即於同處掛牌辦公，此有
          照片一紙可稽，並經證人己○證稱屬實，顯見若自訴人未事先同意，焉有
          任全球科技公司掛牌且同辦公室達數月之久，故自訴人指述其不知情，亦
          有疑義。
（二）強制罪部分：
      自訴人指訴被告犯強制罪之犯行，無非係以照片、錄音帶以及譯文為其論據，
      然經查證人辛○○即宏國大樓駐衛警隊員證稱：八十九年四月二十九下午四時
      四十五分，被告戊○○並無和伊講，要求大門用鐵鍊鎖起來，並不知是何人所
      為，而紀錄簿上之紀錄是聽伊同事乙○○講大門鎖起來，才紀錄下來等語，證
      人陳強生即宏國大樓駐衛警隊長證稱：當時伊已經下班，後來伊是聽他們報告
      才得知，之前伊有和他們說這家公司有糾紛，叫他們特別注意，是隊員乙○○
      所為等語（分別見本院八十九年六月十四日訊問筆錄）；證人乙○○即宏國大
      樓駐衛警隊員證稱：甲○○○公司的大門是伊用鐵鍊上鎖，並無任何人指示，
      是因為隊長說這戶有糾紛，所以我就自己把用鐵鍊上鎖，但留有字條，後來是
      另一同事庚○○打開的等語，證人庚○○即宏國大樓駐衛警隊員證稱：丁○○
      有在八十九年五月一日詢問為何上鎖，但當初伊告知他要問管理處，伊並不清
      楚，且伊並無說是受戊○○指示鎖上鐵鍊，錄音帶並非伊之聲音等語，且證人
      丙○○即宏國大樓管理處主任丙○○證稱：伊並沒交代任何人去上鎖等語（分
      別本院見八十九年七月五日訊問筆錄）；由以上可知，上鎖之行為為證人乙○○所為，被告戊○○並無指示任何人將甲○○○公司大門上鎖，故自訴人此部
      分之指述，顯不足採。
五、綜上所述，足見自訴人指述被告犯行使偽造私文書以及強制罪之犯行所述尚嫌乏
    據，此外，復查無其他積極證據證明被告確有自訴意旨所指犯行，既無法證明被
    告犯罪，參酌上開意旨，自應為被告無罪之諭知。
六、自訴人以及自訴代理人經合法傳喚無正當理由不到庭，本院認為有必要而通知檢
    察官擔當訴訟，併此敘明。
據上論斷，應依刑事訴訟法第三百三十一條第二項、第三百四十三條、第三百零一條
第一項，判決如主文。
中      華      民      國    八十九    年      八      月      九      日
                                臺灣台北地方法院刑事第三庭
                                      法  官  陳德民
右正本證明與原本無異。
如不服本判決，應於判決送達後十日內，向本院提出上訴狀。
                                      書記官  楊秋鈴
中      華      民      國    八十九    年      八      月    十四      日


司法院資訊處製作；財團法人民間司法改革基金會備份。
